【裁判字號】    97,消債更,1192
【裁判日期】    971114
【裁判案由】    聲請更生程序
【裁判全文】
臺灣高雄地方法院民事裁定          97年度消債更字第1192號
聲  請  人  甲○○
上列當事人因消費者債務清理事件聲請更生，本院裁定如下：
    主  文
甲○○自民國九十七年十一月十四日下午四時起開始更生程序。
命司法事務官進行本件更生程序。
    理  由
一、本件聲請意旨略以：聲請人有不能清償債務情事，於95年11
    月依中華民國銀行公會會員辦理消費金融案件無擔保債務協
    商機制與債權金融機構成立協商，並約定每月償還新臺幣（
    下同）26,325元，惟聲請人現每月工作收入僅為18,000元，
    尚須支付每月必要開銷，已不敷清償上開分期款。是聲請人
    顯有不可歸責之事由，致履行顯有重大困難，且其無擔保或
    無優先權之債務總額未逾1,200萬元，復未經法院裁定開始
    清算程序或宣告破產，爰聲請准予裁定更生等語。
二、按「債務人不能清償債務或有不能清償之虞者，得依消費者
    債務清理條例所定更生或清算程序，清理其債務。」「債務
    人無擔保或無優先權之債務總額未逾1200萬元者，於法院裁
    定開始清算程序或宣告破產前，得向法院聲請更生。」「法
    院開始更生程序之裁定，應載明其年、月、日、時，並即時
    發生效力。」「法院裁定開始更生或清算程序後，得命司法
    事務官進行更生或清算程序，必要時得選任律師、會計師或
    其他適當之自然人或法人一人為監督人或管理人。」消費者
    債務清理條例第3 條、第42條第1 項、第45條第1 項及第16
    條第1 項分別定有明文。次按於消費者債務清理條例施行前
    ，債務人依金融主管機關協調成立之中華民國銀行公會會員
    ，辦理消費金融案件無擔保債務協商機制與金融機構成立之
    協商，準用同條例第151 條第5 項之規定，即債務人與金融
    機構協商成立者，不得聲請更生或清算，但因不可歸責於己
    之事由，致履行顯有重大困難者，不在此限。消費者債務清
    理條例第151 條第5 項、第6 項亦分別定有明文。
三、經查，聲請人主張其於95年11月間，與債權人依據中華民國
    銀行公會會員辦理消費金融案件無擔保債務協商機制，就其
    積欠之上開債務（債務總金額為0000000 元），達成每月應
    償還26,325元之分期還款協議等情，業據聲請人提出協議書
    、無擔保債務還款計劃各1 份（本院卷第75-76 頁）附卷可
    憑，且聲請人亦依上開分期還款協議，支付13期分期款（至
    96 年12 月止）之事實，亦據聲請人提出郵政存簿儲金簿之
    轉帳證明等件（本院卷第114-11 7頁）在卷可參。從而，聲
    請人另主張其曾積欠債權人上開債務，且與債權人達成分期
    還款協議，並已清償13期分期款等語，堪予採信。是以依前
    揭條文之規定，聲請人須有不可歸責於己之事由，致履行顯
    有重大困難之情形存在，始得向法院聲請更生或清算。
四、經查，聲請人主張其於每月工作收入為18,000元等語，已據
    提出就職公司出具之薪資給付證明為證（本院卷第41頁），
    堪信為實。另聲請人雖主張其每月必要之生活費10,708元（
    含健保費、勞保費、交通通訊費及生活費）等語，與內政部
    所公告97年度高雄市低收入戶最低生活費用每人每月為10,
    991 元大致相符，亦屬可採。是以聲請人目前之每月工作收
    入為18, 000 元，於扣除其基本生活費用10,708元後，僅餘
    7,292 元，已不足以支付每月分期款26,325元。本院斟酌聲
    請人已依上開分期還款協議，清償13期分期款予債權人，業
    如上述，是聲請人並非毫無履行分期款即任意毀約，而聲請
    人在工作收入扣除基本需求之費用後，仍不足以支付每月分
    期款之情形下，衡情自無法苛求聲請人放棄每月基本生活需
    求，在其無法獲得溫飽之狀況下，將每月工作收入先用以還
    債，是聲請人主張其履行上揭分期還款協議顯有重大困難，
    且係不可歸責聲請人等語，應屬可採。此外，本件聲請人復
    無消費者債務清理條例第6 條第3 項、第8 條或第46條各款
    所定駁回更生聲請之事由存在。從而，本件聲請人聲請更生
    ，為有理由，應予准許。
五、依消費者債務清理條例第45條第1 項，裁定如主文。
中    華    民    國    97    年   11    月    14     日
                  民事鳳山分庭  法      官  吳文婷
上為正本係照原本作成。
本件不得抗告。
本裁定已於97年11月14日下午4時公告。
中    華    民    國    97    年    11   月    14     日
                                書  記  官  林仕興


司法院資訊處製作；財團法人民間司法改革基金會備份。
